臺灣臺南地方法院刑事判決
111年度訴字第299號
公  訴  人  臺灣臺南地方檢察署檢察官
被      告  陳奇靖




選任辯護人  江鎬佑律師
被      告  BUI HUY DUC(裴輝德)男  (



指定辯護人  池美佳律師
被      告  HO VAN TUNG(胡文松)男  (




選任辯護人  黃逸豪律師
上列被告因違反毒品危害防制條例案件，經檢察官提起公訴（11
1年度偵字第3526號），本院判決如下：
    主  文
陳奇靖共同犯販賣第二級毒品未遂罪，處有期徒刑壹年陸月。扣
案如附表一編號1、2所示之行動電話貳支（含附表一編號1、2所
示之SIM卡各壹張），沒收。
BUI HUY DUC(裴輝德)共同犯販賣第三級毒品未遂罪，處有期徒
刑壹年拾月。並於刑之執行完畢或赦免後，驅逐出境。
HO VAN TUNG(胡文松)共同犯販賣第二級毒品未遂罪，處有期徒
刑陸年；扣案如附表四備註欄二（一）所示之第二級毒品甲基安
非他命捌包（含包裝袋捌個），沒收銷燬；扣案如附表四備註欄
二（一）所示之第三級毒品愷他命貳包（含包裝袋貳個），及附
表三編號12所示之行動電話壹支（含附表三編號12所示之SIM卡
壹張），沒收。又共同犯販賣第三級毒品未遂罪，處有期徒刑參
年拾月；扣案如附表四備註欄二（二）所示之第三級毒品4-甲基
甲基卡西酮、甲基-N,N-二甲基卡西酮捌拾包（含包裝袋捌拾個
）沒收。應執行有期徒刑捌年。並於刑之執行完畢或赦免後，驅
逐出境。
    事  實
一、HO VAN TUNG(下稱胡文松)、BUI HUY DUC(下稱裴輝德)、陳
    奇靖知悉甲基安非他命、4-甲基甲基卡西酮、甲基-N,N-二
    甲基卡西酮、愷他命分別屬毒品危害防制條例所列管之第二
    級、第三級毒品、依法均不得販賣、持有，竟為下列犯行：
(一)胡文松、陳奇靖基於販賣第二級、第三級毒品之犯意聯絡，
    由陳奇靖先在網路聊天室「UT」，以暱稱「台南→需煙密」
    帳號，暗示使用該社群軟體之不特定人可向其購買毒品，經
    購毒者見上開訊息而與陳奇靖聯繫後，再由陳奇靖向其上手
    胡文松詢問有無毒品及價格，並以胡文松所開出之交易條件
    與購毒者達成買賣合意。緣於民國（下同）111年1月26日20
    時前某時許，執行網路巡邏之警員陳羿嘉見上開網路聊天室
    中，有陳奇靖所使用之暱稱「台南→需煙密」帳號，遂喬裝
    買家與陳奇靖聯繫，並與陳奇靖達成以新臺幣(下同)1萬元
    ，買賣第二級毒品甲基安非他命及第三級毒品愷他命之合意
    後，即相約於同日20時許，在臺南市○○區○○路0段000號貴族
    世家牛排前交易。待警員陳羿嘉駕車抵達上址後，旋即交付
    1萬元予陳奇靖，並在陳奇靖引導下，駕車搭載陳奇靖至臺
    南市○市區○○街000號旁之停車場，由陳奇靖撥打胡文松所持
    用暱稱「Ngày xưa ơi」之LINE帳號，通知買家已抵達後，
    胡文松隨即自上址步出，經陳奇靖將前開1萬元交予胡文松
    後，胡文松遂將甲基安非他命2包及愷他命1包放入陳奇靖所
    持用之手提包內，陳奇靖再持前開毒品返回警員陳羿嘉所駕
    駛之車輛，並乘坐該車返回臺南市○市區○○街00號住處，待
    車輛抵達上址後，陳奇靖遂將胡文松所交付之前開毒品，如
    數交給警員陳羿嘉，警員陳羿嘉見狀旋即表明警察身分逮捕
    陳奇靖，並查扣附表一所示物品。
(二)因於交易上開毒品過程中，佯裝買家之警員陳羿嘉曾向胡文
    松詢問是否尚有販賣毒品咖啡包，胡文松答稱有，並將毒品
    咖啡包之照片傳予陳奇靖。故警員陳羿嘉於逮捕陳奇靖後，
    遂透過陳奇靖取得胡文松所使用之前揭「Ngày xưa ơi」LIN
    E帳號，並透過LINE與胡文松聯繫，嗣2人達成以2,000元之
    對價，買賣毒品咖啡包5包之合意後，警員陳羿嘉遂帶同遭
    逮捕之陳奇靖一同前往約定地點即臺南市○市區○○街000號外
    等候。嗣於同日21時55分許，由裴輝德依胡文松之指示，持
    毒品咖啡包5包至上址交易時，旋為警當場查獲，並查扣附
    表二所示物品。警員繼而於同日22時35分許，至臺南市○市
    區○○街000號2-E室執行逕行搜索，當場逮捕胡文松，並扣得
    如附表三所示之物品，而查悉上情。
二、案經雲林縣警察局刑事警察大隊報告臺灣臺南地方檢察署檢
    察官偵查起訴。
    理  由
壹、程序部分：
一、搜索、扣押取得之證據部分：
(一)被告胡文松及其辯護人辯稱：本案屬無令狀之違法搜索，不
    符刑事訴訟法所定同意搜索、緊急搜索、附帶搜索之要件，
    因此搜索取得之物品、搜索扣押之相關文書均無證據能力等
    語（本院卷第154至155、225頁）。
(二)按「犯罪在實施中或實施後即時發覺者，為現行犯。」、「
    有左列情形之一者，檢察官、檢察事務官、司法警察官或司
    法警察，雖無搜索票，得逕行搜索住宅或其他處所：一、因
    逮捕被告、犯罪嫌疑人或執行拘提、羈押，有事實足認被告
    或犯罪嫌疑人確實在內者。二、因追躡現行犯或逮捕脫逃人
    ，有事實足認現行犯或脫逃人確實在內者。三、有明顯事實
    足信為有人在內犯罪而情形急迫者。」、「前二項搜索，由
    檢察官為之者，應於實施後三日內陳報該管法院；由檢察事
    務官、司法警察官或司法警察為之者，應於執行後三日內報
    告該管檢察署檢察官及法院。法院認為不應准許者，應於五
    日內撤銷之。」刑事訴訟法第88條第2項、第131條第1項、
    第3項分別定有明文。經查：
  1.警員陳羿嘉於事實欄一（一）所載時、地逮捕被告陳奇靖並
    查扣其佯裝買家向被告陳奇靖購買之毒品後，因被告陳奇靖
    供稱毒品來源，係被告胡文松，並帶同警員陳羿嘉至臺南市
    ○市區○○街000號，指認該處即為被告胡文松住處，並提供被
    告胡文松使用之「Ngày xưa ơi」LINE帳號，供警員陳羿嘉
    與胡文松聯繫，二人並達成以2,000元之對價，買賣毒品咖
    啡包5包之合意後，被告裴輝德遂依被告胡文松之指示，將
    毒品咖啡包5包交付警員陳羿嘉，警員陳羿嘉並交付被告裴
    輝德2,000元，迨警員陳羿嘉初步確認被告裴輝德所交付之
    咖啡包5包係毒品無誤後，遂當場逮捕被告裴輝德。嗣依現
    行犯之供述，及警員陳羿嘉現場見聞犯罪過程，並通知房東
    朱宗詰到場過濾可疑房間後，認臺南市○市區○○街000號2之E
    室確係被告胡文松藏匿之住處，遂於111年1月26日22時35分
    許，至上址2-E室執行逕行搜索，並當場逮捕被告胡文松，
    復經房東朱宗詰及徵得在場人胡文松、阮文遵同意後，搜索
    屋内，發現被告胡文松為逃避刑責，將登入LINE帳號暱稱「
    Ngày xưa ơi」之手機丟入馬桶水箱，且將毒品證物藏放入
    天花板上，因而查扣附表三所示之物品等情，有警員陳羿嘉
    111年1月27日、同年2月12日職務報告（偵一卷第67至69頁
    、偵二卷第119至121頁）及搜索扣押筆錄、扣押物品目錄表
    等附卷可參（偵一卷第85至88頁）。而被告裴輝德係於臺南
    市○市區○○街000號2-E室房間，依被告胡文松之指示，將咖
    啡包5包拿到該址1樓，交付警員陳羿嘉，警員陳羿嘉遂將被
    告裴輝德逮捕，亦據被告裴輝德陳稱在卷（偵二卷第29至30
    頁、第182頁）。
　2.是觀諸本案查獲情節，警員陳羿嘉因被告陳奇靖之指認，已
    知臺南市○市區○○街000號係被告陳奇靖毒品來源即被告胡文
    松住處；又因佯裝買家與被告胡文松達成購買咖啡包5包、
    價格2,000元之合意後，係由自臺南市○市區○○街000號2-E室
    走出之被告裴輝德手中拿到購買之毒品，有相當之證據足認
    屋內之人持有毒品。如警員陳羿嘉未能及時入內逮捕，當使
    被告胡文松有機會持毒品逃脫，足認彼時情況確實急迫，不
    及向檢察官聲請拘票或向法院聲請搜索票為之，而有相當理
    由認為有逕行搜索之必要，是警員陳羿嘉評估後，因而據信
    ，進入該屋內逮捕被告胡文松，符合刑事訴訟法第131條第1
    項第1款逕行搜索之要件。
　3.惟按搜索係採令狀主義，應用搜索票，由法官審查簽名核發
    之，目的在保護人民免受非法之搜索、扣押。惟因搜索處分
    具有急迫性、突襲性之本質，檢察官、檢察事務官、司法警
    察（官）難免發生時間上不及聲請搜索票之急迫情形，故刑
    事訴訟法第130條規定附帶搜索、第131條規定逕行搜索與緊
    急搜索、第131條之1規定同意搜索，乃無搜索票而得例外搜
    索，稱為無票搜索。又上開附帶搜索之範圍，以被告或犯罪
    嫌疑人之身體、隨身攜帶之物件、所使用之交通工具及其立
    即可觸及之處所為限，如逾此立即可觸及之範圍而逕行搜索
    ，即係違法搜索。刑事訴訟法第131條第1項所定逕行搜索，
    其目的在迅速拘捕被告、犯罪嫌疑人或發現現行犯，得以逕
    行進入人民住宅或其他處所搜索，搜索之對象在於「人」而
    非「物」，倘無搜索票，而以本條項所謂緊急搜索方法逕行
    在民宅等處所搜索「物」，同屬違法搜索。又刑事訴訟法第
    131條第2項所定之緊急搜索，目的在迅速保全證據，且發動
    主體為檢察官，檢察事務官、司法警察官或司法警察僅受檢
    察官指揮而執行。至刑事訴訟法第131條之1所定同意搜索，
    則明定行使同意權人為受搜索人，所謂同意權人指偵查或調
    查人員所欲搜索之對象，在數人對同一處所均擁有管理權限
    之情形，須同意人對於搜索處所有獨立同意之權限，即共同
    權限人之同意始及於被告或犯罪嫌疑人以外之人。且須經受
    搜索人「自願性」同意者，係指該同意必須出於受搜索人之
    自主性意願，非出自執行人員明示或暗示之強暴、脅迫、隱
    匿身分等不正方法，或因受搜索人欠缺搜索之認識所致而言
    。
　4.經查，本案依警員陳羿嘉所提出之職務報告所載，於111年1
    月26日因偵辦被告陳奇靖、裴輝德、胡文松等人涉嫌違反毒
    品危害防制條例案件，於逮捕被告陳奇靖、裴輝德後，為逮
    捕被告胡文松，依同案共犯之指述，確認被告胡文松在臺南
    市○市區○○街000號2-E室，遂於當日22時35分進入上開處所
    ，依刑事訴訟法第131條第1項第１款逕行搜索該處所等語，
    顯見本案員警對上開處所執行搜索時，其目的顯在搜索「人
    」而非「物」。且依首開說明刑事訴訟法第131 條第1 項規
    定之逕行搜索，就搜索標的而言，僅限於「找人」的拘捕搜
    索，而不在於蒐集保全證據或發現應扣押物；就搜索範圍而
    言，僅限於「住宅或其他處所」，即指可能藏匿「人」的地
    點。然附表三編號1至5、12所示搜索扣押物品，係在該處所
    天花板或馬桶內所查獲，顯與刑事訴訟法第130 條規定之附
    帶搜索要件不合。又縱曾徵得該處所房東朱宗詰之同意而入
    內搜索，有自願受搜索同意書1份附卷可參（偵一卷第83頁
    ），但朱宗詰既將該處所出租他人，顯然對該處所已無獨立
    同意之權限，亦與刑事訴訟法第131 條之1規定之同意搜索
    要件不合。是本案未經法院核發搜索票搜索被告胡文松所在
    上址，亦未徵得該處所承租人之同意受搜索在先。又本案未
    經檢察官執行或指揮警員搜索上址，是本案執行搜索之時機
    、處所、目的亦與刑事訴訟法第130條規定，於逮捕、拘提
    被告或犯罪嫌疑人時，就其身體、隨身攜帶物件、所使用交
    通工具或其立即可觸及之處所之附帶搜索；同法第131條第2
    項情況急迫為免滅證之緊急搜索要件有違。再雲林縣警察局
    於執行搜索完畢後，固於3日內將本案搜索之結果陳報法院
    ，並經本院准予備查，有本院111年3月1日南院武刑澤111急
    搜5字第1119001046號函1份在卷可稽（偵二卷第227頁），
    然本案警員執行搜索之情況，並不符合刑事訴訟法第130條
    附帶搜索、第131條第2項緊急搜索、第131條之1同意搜索之
    要件，自非經法院准予備查程序即可使其搜索程序合法。是
    被告胡文松及其辯護人主張該等搜索違背法定程序，即非無
    據。
　5.然而違法搜索、扣押所取得之證據，若不分情節，一概以程
    序違法為由，否定其證據能力，從究明事實真相之角度而言
    ，難謂適當，且若僅因程序上之瑕疵，致使許多與事實相符
    之證據，無例外地被排除而不用，例如案情重大，而違背法
    定程序之情節輕微，若遽捨棄該重要證據不用，被告可能逍
    遙法外，此與國民感情相悖，難為社會所接受，自有害於審
    判之公平正義。因此，對於違法搜索、扣押所取得之證據，
    依刑事訴訟法第158條之4之規定，除法律另有規定外，為兼
    顧程序正義及發現實體真實，其有無證據能力之認定，應由
    法院於個案審理中，就個人基本人權之保障及公共利益之均
    衡維護，依比例原則及法益權衡原則，予以客觀之判斷，亦
    即宜就⒈違背法定程序之程度。⒉違背法定程序時之主觀意圖
    （即實施搜索、扣押之公務員是否明知違法並故意為之）。
    ⒊違背法定程序時之狀況（即程序之違反是否有緊急或不得
    已之情形）。⒋侵害犯罪嫌疑人或被告權益之種類及輕重。⒌
    犯罪所生之危險或實害。⒍禁止使用證據對於預防將來違法
    取得證據之效果。⒎偵審人員如依法定程序，有無發現該證
    據之必然性。⒏證據取得之違法對被告訴訟上防禦不利益之
    程度等情狀予以審酌，以決定應否賦予證據能力。經查，警
    員陳羿嘉進入上址內逮捕被告胡文松，符合刑事訴訟法第13
    1條第1項第1款逕行搜索之要件，業如前述，已有相當理由
    可信被告胡文松涉嫌販賣毒品之事實，於是逐一檢視房間各
    處，於馬桶處發現被告胡文松丟棄手機湮滅證物，並在天花
    板處發現藏匿之毒品，並非無故侵入民宅而任意行非法搜索
    、扣押之情事，主觀上尚無故意違背法定程序之意圖，難認
    有何嚴重侵害被告胡文松之隱私權；又本案警員因逕行搜索
    時，有相當之理由認為上址內藏有毒品，而展開搜索現場，
    並非常態性違法，查獲被告胡文松也是偶然事件，並非刻意
    為之，況警員於搜索、扣押後，復有將本案逕行搜索之經過
    向法院陳報，業如前述，更見係誤認現場情狀合於附帶搜索
    ，警員主觀上並非明知違法而故意為之；再附表三所示之毒
    品、手機暨其對話內容若未立即扣案保存，隨即因被告胡文
    松隱匿或有滅失之虞，而有保全證據之急迫性，若待執行警
    員報請檢察官指揮執行緊急搜索或循正常途逕聲請搜索票，
    已屬緩不濟急，而無法及時獲得證明被告胡文松持有大量毒
    品之犯罪證據，此外，被告胡文松所持有之毒品咖啡包合計
    達80包、第二級毒品甲基安非他命重量非微，若流入市面，
    對他人身體健康法益侵害非輕，犯罪所生之實害甚鉅，且其
    所涉嫌販賣第二級、第三級毒品行為，分屬最輕本刑10年以
    上、7年以上之重罪，情節重大，尚無排除其證據能力之必
    要。
　6.綜上，本院依比例原則及法益權衡原則，就個人基本人權之
    保障及公共利益之均衡維護各節加以判斷後，認本案扣得如
    附表三編號1至5所示之毒品、附表三編號12所示被告胡文松
    使用之行動電話及衍生之對話內容截圖，得為本案被告胡文
    松涉嫌販賣第二級、第三級毒品犯行之犯罪證據，被告胡文
    松及辯護人以搜索程序違背規定，否認該等證物之證據能力
    云云，並不足採。
二、除上述爭執業經論駁如前外，其餘證據資料經審酌製作時之
    情況，尚無違法不當及證明力明顯過低之瑕疵，以之作為證
    據應屬適當，故均認有證據能力。至於被告胡文松及其辯護
    人雖主張：被告陳奇靖、裴輝德於警詢、偵查中未經具結之
    供述，無證據能力等語（本院卷第154、225頁），然本院並
    未採用被告陳奇靖、裴輝德未經具結之證述作為認定被告胡
    文松構成犯罪之事證，是就此等證述無庸贅述是否具有證據
    能力，附此敘明。
貳、實體部分：
一、被告陳奇靖部分：
(一)被告陳奇靖為事實欄一（一）所載販賣第二級甲基安非他命
    、第三級毒品愷他命未遂犯行，業據其坦認在卷（偵一卷第
    275至280頁、偵二卷第41至43頁、本院卷第199頁、第417頁
    ），並有警員陳羿嘉111年1月27日、同年2月12日職務報告
    （偵一卷第67至69頁、偵二卷第119至121頁）、搜索扣押筆
    錄、扣押物品目錄表（偵一卷第71至75頁）、被告陳奇靖與
    警員陳羿嘉現場對話譯文（偵一卷第135至142頁）、被告陳
    奇靖與被告胡文松語音訊息對話譯文（偵一卷第143至144頁
    ）、被告陳奇靖與警員陳羿嘉微信對話譯文（偵一卷第145
    至149頁）、被告陳奇靖與被告胡文松之LINE對話紀錄擷圖
    翻拍照片（偵一卷第161至162頁）、UT網路聊天室擷圖翻拍
    照片（偵一卷第163至164頁）、被告陳奇靖與警員陳羿嘉之
    微信對話紀錄擷圖翻拍照片（偵一卷第165至172頁）、如附
    表四所示鑑驗書等附卷可參，足認其自白與事實相符，應堪
    採信。
(三)從而，被告陳奇靖犯行，堪以認定，應予依法論科。　　
二、被告裴輝德部分：
(一)被告裴輝德於事實欄一（二）所載時、地，曾依被告胡文松
    之指示，將咖啡包5包交付佯裝買家之警員陳羿嘉，並向警
    員陳羿嘉收受2,000元後，遭警員陳羿嘉當場逮捕並查扣附
    表二所示物品，而上開咖啡包經鑑定結果為第三級毒品4-甲
    基甲基卡西酮、甲基-N,N-二甲基卡西酮等情，業據其坦認
    在卷（偵一卷第270頁、偵二卷第180至181頁、本院卷第318
    頁、第417頁），並有警員陳羿嘉111年1月27日、同年2月12
    日職務報告（偵一卷第67至69頁、偵二卷第119至121頁）、
    搜索扣押筆錄、扣押物品目錄表（偵一卷第77至79頁）、被
    告陳奇靖與警員陳羿嘉現場對話譯文（偵一卷第151至158頁
    ）、被告裴輝德與警員陳羿嘉現場對話譯文（偵一卷第159
    頁）、被告陳奇靖與被告胡文松之LINE對話紀錄擷圖翻拍照
    片（偵一卷第161至162頁）、被告胡文松與警員陳羿嘉之LI
    NE對話紀錄擷圖翻拍照片（偵一卷第173頁）、如附表四所
    示鑑驗書等附卷可參，上情首堪認定。
(二)其次，被告裴輝德之辯護人雖替被告裴輝德辯護稱：被告裴
    輝德僅係依被告胡文松之指示將毒品交付買家，對販賣毒品
    之數量、金額並無決定權，其所為應係幫助販賣第三級毒品
    未遂罪嫌等語（本院卷第101至103頁）。惟按刑法關於共同
    正犯之成立，係以其主觀之犯意及客觀之犯行為標準，凡以
    自己犯罪之意思而參與犯罪，無論其所參與者是否犯罪構成
    要件之行為，皆為正犯，其以幫助他人犯罪之意思而參與犯
    罪，其所參與者，如係犯罪構成要件之行為，亦為正犯（最
    高法院106年度台上字第3468號刑事裁判要旨參照）。查，
    被告裴輝德依被告胡文松之指示，將附表二所示之咖啡包5
    包交付買家前，其知悉咖啡包內裝毒品，且於交付毒品予買
    家後，亦應被告胡文松之指示向買家收取價金2,000元，業
    據其自陳在卷（本院卷第144頁），其所為顯然係在已知悉
    欲交付買家之物品為毒品後，參與販賣毒品構成要件之行為
    即交付毒品、收取價金，依上開判決見解，縱其以幫助他人
    犯罪之意思而參與犯罪，亦為正犯。因此，被告裴輝德之辯
    護人雖以前詞替被告裴輝德辯護稱：其所為係幫助犯等語，
    自屬無據。
(三)從而，被告裴輝德犯行，堪以認定，應予依法論科。
三、被告胡文松部分：
(一)被告胡文松對其於事實欄一（二）所載時、地，遭員警逮捕
    時，查扣附表三所示之物品，其中附表三編號8、12、13為
    其所有，且被告陳奇靖、裴輝德分別為事實欄一（一）、（
    二）所載犯行等情固不爭執，惟辯稱：其與被告陳奇靖、裴
    輝德所涉犯販賣毒品罪行無關云云（本院卷第228頁）。
(二)被告胡文松有與被告陳奇靖共同為事實欄一（一）所載犯行
    ：　　
  1.被告陳奇靖於為事實欄一（一）所載時、地，販賣給佯裝買
    家之警員陳羿嘉如附表一編號3、4所示毒品，係先應警員陳
    羿嘉之需求，向被告胡文松徵得同意出賣，並將警員陳羿嘉
    所交付之價金交給被告胡文松，再將被告胡文松拿來之毒品
    ，全部轉交給警員陳羿嘉，業據被告陳奇靖具結證稱在卷（
    本院卷第382頁）；而經本院勘驗被告陳奇靖與警員陳羿嘉
    現場對話譯文即偵一卷第141頁所示第4至26行之對話內容後
    發現，被告陳奇靖為上開交付毒品予警員陳羿嘉過程中，被
    告胡文松確實曾經出現在案發現場，業據證人即被告陳奇靖
    具結證稱：勘驗筆錄中所示C男即為被告胡文松在場（本院
    卷第377頁），並有本院勘驗筆錄1份附卷可參（本院卷第37
    2至377頁），而被告胡文松亦不否認在勘驗上開對話過程中
    ，有聽到自己說話的聲音（本院卷第378頁）；再參以被告
    陳奇靖上開證述毒品交易過程之情節，與警員陳羿嘉出具之
    職務報告內容大致相符，亦有警員陳羿嘉111年1月27日、同
    年2月12日職務報告1份附卷可參（偵一卷第67至69頁、偵二
    卷第119至121頁）；足認被告陳奇靖上開證述情節與事實相
    符。故被告陳奇靖證稱其於上開時、地，交付給警員陳羿嘉
    之毒品，係被告胡文松所交付的，應堪採信。
　2.其次，被告陳奇靖認識被告胡文松後，以LINE通訊軟體與被
    告胡文松聯絡時，被告胡文松LINE通訊軟體之暱稱即為：「
    Ngày xưa ơi」，業據證人即被告陳奇靖具結證稱在卷（本
    院卷第383頁），而被告陳奇靖於事實欄一（一）所載時、
    地，交付給警員陳羿嘉毒品前，曾多次以LINE通訊軟體與毒
    品來源者聯絡，該毒品來源者LINE通訊軟體使用之暱稱即為
    ：「Ngày xưa ơi」，「Ngày xưa ơi」即係被告胡文松，亦
    有被告陳奇靖提供其與被告胡文松之LINE對話紀錄擷圖翻拍
    照片附卷可參（偵一卷第161至162頁）；又員警逮捕被告胡
    文松時，被告胡文松將持用之手機丟入馬桶內，嗣經員警以
    數位採證方式，還原該泡水手機內資料，發現該手機使用者
    之MESSENGER帳號、LINE帳號暱稱均為「Ngày xưa ơi」，且
    登入該手機MESSENGER帳號，發現「Ngày xưa ơi」者與MESS
    ENGER帳號暱稱「陳靖」者有通話紀錄，而該通話紀錄，係
    被告陳奇靖與被告胡文松之通話紀錄，亦據被告陳奇靖具結
    證稱在卷（本院卷第383至384頁），並有員警數位採證檢視
    職務報告1份附卷可參（偵二卷第195至210頁）；被告胡文
    松亦不否認上開泡水手機內稱暱稱：「Ngày xưa ơi」之MES
    SENGER帳號頭像照片為其本人照片（本院卷第228頁）；由
    上情以觀，被告陳奇靖於事實欄一（一）所載時、地，交付
    給警員陳羿嘉之毒品前，向「Ngày xưa ơi」告知買家想購
    買之毒品種類、數量、金額所聯絡之對象即為被告胡文松無
    誤，被告胡文松辯稱與被告陳奇靖聯絡之人「Ngày xưa ơi
    」，非其本人云云，自屬事後卸責之詞，不足採信。　
　3.又被告陳奇靖於事實欄一（一）所載時、地，交付給警員陳
    羿嘉之毒品前，向被告胡文松告知買家想購買之毒品種類、
    數量、金額，待達成買賣之合意後，由被告陳奇靖帶同警員
    陳羿嘉抵達被告胡文松所在之地點即臺南市○市區○○街000號
    旁之停車場後，待被告胡文松接獲通知抵達現場時，被告陳
    奇靖先將1萬元交給被告胡文松，被告胡文松則將毒品放入
    被告陳奇靖之手提包內，被告陳奇靖即與佯裝之買家即警員
    陳羿嘉上車，由警員陳羿嘉開車載被告陳奇靖返回臺南市○
    市區○○街0號前，再由被告陳奇靖將毒品交給警員陳羿嘉後
    ，旋遭逮捕，業據被告陳奇靖具結證稱在卷（偵一卷第278
    至279頁）；而被告陳奇靖交給警員陳羿嘉之毒品，查扣後
    鑑定之結果，確係第二級毒品甲基安非他命、第三級愷他命
    無誤，亦有附表四所示鑑驗書等附卷可參；因此，被告胡文
    松於事實欄一（一）所載時、地，與被告陳奇靖共同販賣第
    二級毒品甲基安非他命、第三級毒品愷他命與佯裝買家之警
    員陳羿嘉乙節，足堪認定。被告胡文松辯稱其與被告陳奇靖
    所犯上開販賣毒品罪行無關云云，自屬無據。
(三)被告胡文松與被告裴輝德共同為事實欄一（二）所載犯行：
    　　　　
　1.被告裴輝德於事實欄一（二）所載時、地，交付佯裝買家之
    警員陳羿嘉如附表二所示之咖啡包5包，係依被告胡文松之
    指示所為，被告裴輝德知道被告胡文松所交付之咖啡包內裝
    毒品，被告胡文松並告知被告裴輝德交付毒品與買家後，要
    向買家收取價金2,000等情，業據被告裴輝德具結證稱在卷
    （本院卷第307至308、313頁）；又被告裴輝德於案發當天
    下午3時許，因逃逸外勞身分，剛從高雄市某收容所出來，
    二人從當天17時許一直至20時許，一直使用LINE通訊軟體對
    話，通話過程中被告胡文松告知被告裴輝德不要直接至臺南
    市○市區○○街000號找他，要被告裴輝德先至便利商店等候，
    因為被告胡文松有在販賣毒品，被告胡文松怕有警察跟蹤被
    告裴輝德，業據被告裴輝德具結證稱在卷（本院卷第308至3
    12頁），並有員警數位採證檢視職務報告1份附卷可參（偵
    二卷第195至210頁），顯見二人交情非淺，被告裴輝德斷無
    自陷偽證重罪、設詞誣陷被告胡文松之理，是其證述足堪採
    信。
  2.而被告裴輝德交給警員陳羿嘉之毒品，查扣後鑑定之結果，
    確係第三級毒品4-甲基甲基卡西酮、甲基-N，N-二甲基卡西
    酮無誤，亦有附表四所示鑑驗書等附卷可參；因此，被告胡
    文松於事實欄一（二）所載時、地，與被告裴輝德共同販賣
    上開第三級毒品與佯裝買家之警員陳羿嘉乙節，足堪認定。
    被告胡文松辯稱其未與被告裴輝德共犯上開販賣毒品犯行云
    云，是屬事後事後卸責之詞，難以採信。
四、再毒品危害防制條例所規定之販賣毒品罪，雖未明示「營利
    之意圖」為其犯罪構成要件，然「販賣」一語，在文義解釋
    上當然已寓含有買賤賣貴，而從中取利之意思存在，且從商
    業交易原理與一般社會觀念而言，販賣行為在通常情形下，
    仍係以牟取利益為其活動之主要誘因與目的；衡以毒品之非
    法交易向為政府查禁森嚴且重罰不寬貸之行為，為一般民眾
    普遍認知之事，倘非有利可圖，絕無平白甘冒被查緝重罰之
    高度風險，而單純代無深切交情之人購買毒品之理。又販賣
    毒品本非可公然為之，亦無公定價格，容易分裝並增減份量
    ，而每次買賣之價量，可能隨時依雙方關係深淺、資力、需
    求量及對行情之認知、來源是否充裕、查緝是否嚴緊、購買
    者被查獲時供述購買對象之可能風險之評估等，而異其標準
    ，非可一概論之，是販賣毒品之利得除被告坦承犯行或價量
    俱臻明確外，委難察得其交易實情，然販賣者從價差或量差
    中牟利之方式雖異，惟其販賣行為在意圖營利則屬同一；從
    而，舉凡有償交易，除足以反證其確係另基於某種非圖利本
    意之關係外，通常尚難因無法查悉其販入價格，做為是否高
    價賣出之比較，諉以無營利之意思而阻卻販賣犯行之追訴。
    查，被告陳奇靖、裴輝德、胡文松（以下合稱被告陳奇靖等
    3人）既如前述曾向佯裝買家之警員陳羿嘉收取金錢並交付
    毒品，其等行為之外觀上已具有販賣犯行之要件；又其等與
    警員陳羿嘉素不相識，斷無未賺取任何利益，平白冒涉案重
    罪遭查緝之風險將毒品贈與警員陳羿嘉之理；益見被告陳奇
    靖等3人販賣查扣之毒品確有從中賺取買賣價差牟利之事實
    ，是被告陳奇靖等3人主觀上均具有營利之意圖，應堪認定
    。從而，本件事證明確，被告陳奇靖等3人上開犯行均堪認
    定，應予依法論科。
五、論罪科刑：
(一)查甲基安非他命係毒品危害防制條例第2 條第2項第2 款所
    定之第二級毒品，而愷他命、4-甲基甲基卡西酮、甲基-N，
    N-二甲基卡西酮均係同條例第2 條第2項第3 款所定之第三
    級毒品。又按警方為求破案，授意他人佯裝購毒而與毒販聯
    繫，經毒販允諾，依約攜帶毒品交付予該佯裝購毒之人，旋
    為埋伏員警當場查獲者，因該佯裝之人原無買受毒品之意思
    ，事實上其不能真正完成買賣毒品之行為，販毒者僅成立販
    賣毒品未遂罪（最高法院93年度台上字第1159號判決意旨參
    照）。查，本案均係警員陳羿嘉向被告陳奇靖等3人偽稱欲
    購買毒品，並無實際購毒之真意，然被告陳奇靖等3人既有
    販賣第二級毒品、第三級毒品之故意，並依約攜帶毒品前往
    交易，即已著手實施販毒之行為，惟因員警意在辦案，且伺
    機逮捕，以求人贓俱獲，並無買受毒品之真意，故事實上其
    等彼此間並不能真正完成買賣毒品之行為，揆諸前揭判決意
    旨說明，是核被告陳奇靖、胡文松就事實欄一（一）所示販
    賣第二級毒品甲基安非他命、第三級毒品愷他命之犯行，均
    係犯毒品危害防制條例第4 條第6項、第2 項之販賣第二級
    毒品未遂罪、同條例第4 條第6項、第3 項之販賣第三級毒
    品未遂罪；被告裴輝德、胡文松就事實欄一（二）所示販賣
    第三級毒品4-甲基甲基卡西酮、甲基-N，N-二甲基卡西酮之
    犯行，均係犯毒品危害防制條例第4 條第6項、第3 項之販
    賣第三級毒品未遂罪。被告胡文松就事實欄一（一）所示犯
    行，及就事實欄一（二）所示犯行，分別與被告陳奇靖、裴
    輝德，有犯意聯絡及行為分擔，均為共同正犯。被告陳奇靖
    等3人各次販賣前、後持有第二級、第三級毒品之低度行為
    ，均為各次販賣之高度行為所吸收，不另論罪。又被告陳奇
    靖、胡文松就事實欄一（一）所示犯行，係以一行為同時販
    賣第二級毒品甲基安非他命、第三級毒品愷他命與警員陳羿
    嘉，為想像競合犯，應論以一罪。另被告胡文松所犯事實欄
    一（一）、（二）所示犯行，犯意各別、行為不同，應分論
    併罰。
(二)刑之加重、減輕事由：
　1.被告陳奇靖：　　　
　①被告陳奇靖就事實欄一（一）所示犯行，為未遂犯，應依刑
    法第25條第2 項規定，減輕其刑。
　②又被告陳奇靖供出毒品來源為被告胡文松，使員警得以據此
    逮捕被告胡文松，有雲林縣警察局111年5月27日雲警少字第
    1110023364號函1份附卷可參（本院卷第289至296頁），爰
    依毒品危害防制條例第17條第1項規定，減輕其刑。
　③另被告陳奇靖於偵查及法院審判中均自白有販賣第二級、第
    三級毒品未遂罪之犯行，業如前述，應依毒品危害防制條例
    第17條第2 項規定，應減輕其刑。
　④至被告陳奇靖辯護人雖主張以被告陳奇靖販賣毒品之數量，
    犯罪情節輕微，若以販賣第二級毒品最輕本刑10 年以上有
    期徒刑相衡，量以最低之刑度尚嫌過重，請求依刑法第59條
    之規定減輕其刑云云。惟毒品殘害國民身體健康、危害社會
    治安甚鉅，向為政府嚴厲查禁之物，被告陳奇靖無視政府杜
    絕毒品禁令，仍意圖營利而為事實欄一（一）所示犯行，衡
    其犯罪情節，亦無何特殊原因或情堪憫恕，客觀上足以引起
    一般人同情之情狀，且被告陳奇靖上開犯行，已依毒品危害
    防制條例第17條第1項、第2 項及刑法第25條第2項等規定予
    以減輕其刑，業如前述，已無縱處以最低刑度，猶嫌過苛之
    情形，並無刑法第59條酌減其刑規定適用之餘地，併此敘明
    。
　⑤再按司法院釋字第775號解釋意旨，闡釋刑法第47條第1項所
    規定行為人受徒刑執行完畢，或一部之執行而赦免後，5年
    以內故意再犯有期徒刑以上之罪，雖為累犯，惟仍應依個案
    犯罪情節，具體審酌行為人犯罪之一切情狀暨所應負擔之罪
    責，裁量有無加重其刑之必要，避免一律加重致發生過苛或
    違反比例及罪刑相當原則之情形者而言（最高法院109年度
    台上第3222號刑事判決意旨參照）。又法院於審酌被告是否
    適用累犯規定而加重其刑時，訴訟程序上應先由檢察官就前
    階段被告構成累犯之事實，以及後階段應加重其刑之事項，
    主張並具體指出證明方法後，法院才需進行調查與辯論程序
    ，而作為是否加重其刑之裁判基礎。前階段構成累犯事實為
    檢察官之實質舉證責任，後階段加重量刑事項為檢察官之說
    明責任，均應由檢察官分別負主張及具體指出證明方法之責
    。而所謂檢察官應就被告累犯加重其刑之事項「具體指出證
    明方法」，係指檢察官應於科刑證據資料調查階段就被告之
    特別惡性及對刑罰反應力薄弱等各節，例如具體指出被告所
    犯前後數罪間，關於前案之性質（故意或過失）、前案徒刑
    之執行完畢情形（有無入監執行完畢、在監行狀及入監執行
    成效為何、是否易科罰金或易服社會勞動〔即易刑執行〕、易
    刑執行成效為何）、再犯之原因、兩罪間之差異（是否同一
    罪質、重罪或輕罪）、主觀犯意所顯現之惡性及其反社會性
    等各項情狀，俾法院綜合判斷個別被告有無因加重本刑致生
    所受刑罰超過其所應負擔罪責之情形，裁量是否加重其刑，
    以符合正當法律程序及罪刑相當原則之要求（最高法院110
    年度台上大字第5660號刑事判決參照）。查，被告陳奇靖前
    因涉犯妨害兵役條例案件，經臺灣金門地方法院以106年度
    城簡字第35號判決判處有期徒刑2月，如易科罰金，以1,000
    元折算1日確定，於106年7月3日易科罰金執行完畢等情(下
    稱系爭前案)，有臺灣高等法院被告前案紀錄表1份附卷可參
    。其受有期徒刑之執行完畢後，5年內故意再犯本案法定本
    刑有期徒刑以上之罪，為刑法第47條第1項所稱之累犯。惟
    檢察官起訴書並未就被告陳奇靖所犯罪行主張應依累犯規定
    加重其刑，且就被告陳奇靖後階段應加重其刑之事項，檢察
    官並未具體指出證明方法，依最高法院刑事大法庭110年度
    台上大字第5660號裁定意旨，可認被告陳奇靖並無依累犯加
    重其刑予以延長矯正其惡性此一特別預防之必要，且未免誤
    會已依累犯加重其刑，是於主文欄不記載「累犯」，但基於
    累犯資料本來即可以在刑法第57條第5款「犯罪行為人之品
    行」中予以負面評價，自仍得就被告陳奇靖上開構成累犯之
    前科、素行資料，列為刑法第57條第5款所定「犯罪行為人
    之品行」之審酌事項，併予說明。
　2.被告裴輝德：　　　
　①被告裴輝德就事實欄一（二）所示犯行，為未遂犯，應依刑
    法第25條第2 項規定，減輕其刑。
　②按毒品危害防制條例第17條第2 項關於：「犯第4 條至第8條
    之罪於偵查及審判中均自白者，減輕其刑」之規定，旨在鼓
    勵犯罪人之悛悔，同時使偵查或審判機關易於發現真實，以
    利毒品查緝，俾收防制毒品危害之效；是以法院援引適用該
    條項之規定時，應採取較為寬鬆之標準，方能貫徹並發揮增
    訂該條項之良法美意，同時並可節省司法調查之勞費。故不
    論被告之自白，係出於自動或被動、簡單或詳細、一次或多
    次，並其自白後有無翻異，苟其於偵查及審判中均有自白，
    即應依法減輕其刑（最高法院98年度台上字第6928號判決意
    旨參照）。又所謂自白，係針對被嫌疑為犯罪之事實陳述，
    不包括該事實之法律評價，被告或嫌疑人若可認為已對自己
    被疑為犯罪之事實是認，縱對於該行為在刑法上之評價尚有
    主張，仍無礙於此項法定減刑事由之成立（最高法院98年度
    台上字第448號判決意旨參照）。經查：被告裴輝德於偵查
    中及本院審理時，均坦承其有依被告胡文松之指示交付毒品
    與佯裝買家之警員陳羿嘉，並向警員陳羿嘉收取2,000元價
    金，是被告裴輝德於偵查中及本院審理時，對於其本案所為
    之共同販賣第三級毒品未遂行為，均已自白，僅係對於其所
    為之行為，在法律評價上應論以販賣第三級毒品未遂罪之正
    犯或幫助犯提出答辯，依前述最高法院判決意旨，尚不影響
    被告裴輝德對於其本案所為，已為偵、審自白之認定，是其
    所為之共同販賣第三級毒品未遂罪，亦應依毒品危害防制條
    例第17條第2 項規定，減輕其刑。
  ③至被告裴輝德辯護人雖主張以被告裴輝德販賣第三級毒品之
    次數僅1次、價金才2,000元，犯罪情節輕微，請求依刑法第
    59條之規定減輕其刑云云。惟毒品殘害國民身體健康、危害
    社會治安甚鉅，向為政府嚴厲查禁之物，被告裴輝德無視政
    府杜絕毒品禁令，仍意圖營利而為事實欄一（二）所示犯行
    ，衡其犯罪情節，亦無何特殊原因或情堪憫恕，客觀上足以
    引起一般人同情之情狀，且被告裴輝德所犯上開販賣第三級
    未遂罪部分，已依毒品危害防制條例第17條第2 項及刑法第
    25條第2項等規定予以減輕其刑，業如前述，已無縱處以最
    低刑度，猶嫌過苛之情形，並無刑法第59條酌減其刑規定適
    用之餘地，併此敘明。
  3.被告胡文松：　　　
　  被告胡文松就事實欄一（一）、（二）所示犯行，均為未遂
    犯，均應依刑法第25條第2 項規定，減輕其刑。
(三)爰審酌被告陳奇靖等3人均正值壯年，不思依循正軌賺取金
    錢，無視政府反毒政策及宣導，販賣第二級、第三級毒品，
    影響所及，將使多數人之生命、身體可能受其侵害，實屬不
    該，並考量被告陳奇靖、裴輝德均坦承犯行之犯後態度，與
    被告胡文松飾詞狡辯、嚴重浪費司法資源之犯後態度，與被
    告胡文松於本案中係毒品提供者之角色，惡性較被告陳奇靖
    、裴輝德為重，兼衡其等犯罪之動機、目的、方法、獲利情
    形，暨其等自述之智識程度、生活狀況（本院卷第418頁）
    ，與被告陳奇靖曾因案遭法院判刑確定之素行等一切情狀，
    分別量處如主文所示之刑，並就被告胡文松部分定其應執行
    刑，以資警惕。
六、沒收：
(一)被告陳奇靖部分：
　1.被告陳奇靖為警逮捕時，遭員警查扣如附表一所示之物，有
    扣押物品目錄表1份附卷可參（偵一卷第75頁），其中附表
    一編號1、2所示之手機，均有跟毒品來源即被告胡文松聯絡
    ，業據被告陳奇靖陳稱在卷（本院卷第204頁），故該2支手
    機，均係供犯罪所用之物，依毒品危害防制條例第19條第1 
    項規定，沒收之。
　2.按最高法院 108 年台上字第 1366 號刑事判決、108年度台
    上字第1001號判決意旨所謂：刑法上責任共同原則，係指共
    同實行犯罪行為之人，在合同意思範圍以內，各自分擔犯罪
    行為之一部，相互利用他人之行為，以達其犯罪之目的者，
    即應對於全部所發生之結果共同負責。亦即責任共同原則僅
    在處理共同犯罪參與關係中責任之認定，與犯罪工具物之沒
    收重在犯罪預防並遏止犯罪，及犯罪所得之沒收旨在澈底剝
    奪犯罪利得以根絕犯罪誘因，係屬兩事。又沒收固為刑罰與
    保安處分以外之獨立法律效果，但沒收人民財產使之歸屬國
    庫，係對憲法所保障人民財產基本權之限制，性質上為國家
    對人民之刑事處分，對人民基本權之干預程度，不亞於刑罰
    ，原則上仍應恪遵罪責原則，並應權衡審酌比例原則，尤以
    沒收之結果，與有關共同正犯所應受之非難相較，自不能過
    當。從而，共同正犯間關於犯罪所得、犯罪工具物應如何沒
    收，仍須本於罪責原則，並非一律須負連帶責任。況且應沒
    收物已扣案者，本無重複沒收之疑慮，更無對各共同正犯諭
    知連帶沒收或重複諭知之必要，否則即科以超過其罪責之不
    利責任。因之，最高法院往昔採連帶沒收共同正犯犯罪所得
    ，及就共同正犯間犯罪工具物必須重複諭知之相關見解，業
    經該院104 年度第13次、107 年度第5 次刑事庭會議決議不
    再援用或不再供參考，並改採共同正犯間之犯罪所得應就各
    人實際分受所得部分而為沒收；而犯罪工具物須屬被告所有
    ，或被告有事實上之處分權時，始得在該被告罪刑項下併予
    諭知沒收，至於非所有權人，又無共同處分權之共同正犯，
    自無庸在其罪刑項下諭知沒收。查，扣案如附表一編號3、4
    所示之毒品，係被告胡文松提供被告陳奇靖交付佯裝買家之
    警員陳羿嘉之物，業據被告陳奇靖陳稱在卷（本院卷第205
    頁），而該等毒品經鑑定結果確實為第二級毒品甲基安非他
    命、第三級毒品愷他命無誤（詳如附表四所載），但因被告
    胡文松對該等毒品始有管領力，參照上開法律見解，該等毒
    品在被告胡文松所犯罪刑項下，宣告沒收即可（詳如後述）
    ，無庸對被告陳奇靖諭知連帶沒收，附此敘明。
(二)被告裴輝德部分：
  1.被告裴輝德為警逮捕時，遭員警查扣如附表二所示之毒品，
    有扣押物品目錄表1份附卷可參（偵一卷第79頁），該毒品
    係被告胡文松提供被告裴輝德交付佯裝買家之警員陳羿嘉之
    物，業據被告裴輝德陳稱在卷（偵一卷第50頁），而該等毒
    品經鑑定結果確實為第三級毒品4-甲基甲基卡西酮、甲基-N
    ，N-二甲基卡西酮（詳如附表四所載），但因被告胡文松對
    該等毒品始有管領力，參照上開法律見解，該等毒品在被告
    胡文松所犯罪刑項下，宣告沒收即可（詳如後述），無庸對
    被告裴輝德諭知連帶沒收，附此敘明。
　2.至於被告裴輝德另遭員警查扣如附表三編號9安非他命吸食
    器1組、附表三編號15手機1支，因附表三編號9所示之物品
    係被告裴輝德施用毒品所使用之器具，而被告胡文松、裴輝
    德共同為事實欄一（二）所載犯行時，是被告胡文松面告被
    告裴輝德，要求被告裴輝德下樓將毒品交付買家，亦無庸使
    用到手機聯絡，上開手機係被告裴輝德聯絡家人所使用，業
    據被告裴輝德陳稱在卷（本院卷第143至144頁、偵一卷第50
    頁），是以，上開物品，均與被告裴輝德本案犯行無關，均
    不為沒收之諭知。
(三)被告胡文松部分：　　
  1.附表一編號3、4及附表二編號1所示之毒品，係被告胡文松
    分別與被告陳奇靖、裴輝德共犯事實欄一（一）、（二）所
    載犯行時，所交付之毒品；另被告胡文松為警逮捕時，亦遭
    員警查扣如附表三編號1、2、3、4、5所示之毒品；上開毒
    品經鑑定結果確實為第二級、第三級毒品，有附表四所載之
    鑑驗書附卷可參（偵二卷第211、213至217、219至225頁）
    ，而按
　　毒品危害防制條例第二條第二項規定，毒品依其成癮性、濫
    用性及對社會危害性分為四級，並就製造、運輸、販賣、意
    圖販賣而持有、以非法方法使人施用、引誘他人施用及轉讓
    等不同品項毒品之行為，分別定其處罰。至施用或持有第三
    、四級毒品，因其可罰性較低，故予除罪化，僅就施用及持
    有第一、二級毒品科以刑罰。惟鑑於第三、四級毒品均係管
    制藥品，特於同條例第十一條之一明定無正當理由，不得擅
    自持有；第十八條第一項後段復規定查獲之第三、四級毒品
    ，無正當理由而擅自持有者，沒入銷燬之。從而，依同條例
    第十八條第一項後段應沒入銷燬之毒品，專指查獲之施用、
    持有第三、四級毒品而言；倘係查獲之製造、運輸、販賣、
    意圖販賣而持有、以非法方法使人施用、引誘他人施用或轉
    讓之第三、四級毒品，既屬同條例相關法條明文規定處罰之
    犯罪行為，即非該條項應沒入銷燬之範圍。又同條例第十九
    條第一項所定「供犯罪所用或因犯罪所得之物」，係指犯第
    四條至第九條、第十二條、第十三條或第十四條第一項、第
    二項之罪所用或所得之物，不包括毒品本身在內，自不得為
    第三、四級毒品之沒收依據（以犯第四條第三項販賣第三級
    毒品罪為例，其供犯罪所用之物，當指「供販賣第三級毒品
    所用之物」而言；第三級毒品本身為販賣之標的，為遂行販
    賣該毒品使用之物，始屬「供犯罪《犯第四條第三項之販賣
    第三級毒品罪》所用之物」，其理至明）。同條例對於查獲
    之製造、運輸、販賣、意圖販賣而持有、以非法方法使人施
    用、引誘他人施用及轉讓第三、四級毒品之沒收，並無特別
    規定，如其行為已構成犯罪，則該毒品即屬不受法律保護之
    違禁物，應回歸刑法之適用，依刑法第三十八條第一項第一
    款之規定沒收之（最高法院95年度台上字第5252號刑事裁判
    意旨參照）。因此，上開毒品是否宣告沒收或沒收銷燬之，
    分述如下：
　①附表二編號1及附表三編號1所示之第三級毒品共80包（5+75＝
    80），外觀均為「海賊王」圖案，有扣案物品照片附卷可參
    （偵一卷第103、109頁），而該80包毒品經鑑定結果，均為
    第三級毒品4-甲基甲基卡西酮、甲基-N,N-二甲基卡西酮【
    即附表四備註欄二（二）所示之第三級毒品80包（含包裝袋
    80個）】，有附表四所示之鑑驗書附卷可參，應係被告胡文
    松為事實欄一（二）所載犯行所剩下之毒品，自應依刑法第
    38條第1項規定，在被告胡文松所犯事實欄一（二）所載犯
    行罪刑項下宣告沒收之。
　②附表三編號4其中6包毒品（即附表四所載之鑑驗書所載編號C
    4-1、C4-2、C4-3、C4-4、C4-5、C4-7毒品）與附表一編號3
    所示2包毒品，均夾鏈袋分裝之白色晶體狀毒品，經鑑定結
    果均為第二級毒品甲基安非他命，又附表三編號4其中1包毒
    品（即附表四所載之鑑驗書所載編號C4-6毒品）與附表一編
    號4所示1包毒品，均夾鏈袋分裝之晶體狀毒品，經鑑定結果
    ，均為第三級毒品愷他命，有扣案物品照片（偵一卷第98、
    99、110頁），及附表四所示之鑑驗書附卷可參，足認該等
    毒品，均係被告胡文松為事實欄一（一）所載犯行所剩下之
    第二級毒品甲基安非他命、第三級毒品愷他命。因此，上開
    第二級毒品甲基安非他命部分【即附表四備註欄二（一）所
    示之第二級毒品甲基安非他命8包（含包裝袋8個）】，應依
    毒品危害防制條例第18條第1 項規定，在被告胡文松所犯事
    實欄一（一）所載犯行罪刑項下宣告沒收銷燬之。上開第三
    級毒品愷他命部分【即附表四備註欄二（一）所示之第三級
    毒品愷他命2包（含包裝袋2個）】，應依刑法第38條第1 項
    規定，在被告胡文松所犯事實欄一（一）所載犯行罪刑項下
    宣告沒收之。
　③上開宣告沒收銷燬之第二級毒品，及宣告沒收之第三級毒品
    ，其中包裝袋部分，無論以何種方式將之與內裝之毒品分離
    ，包裝袋內均會有極微量之毒品殘留，則毒品外包裝袋內所
    含之毒品既不論以何種方法均無法將附著於包裝袋內之毒品
    析離，且無析離之實益與必要，應整體視同查獲之第二級毒
    品一併宣告沒收銷燬之或第三級毒品一併宣告沒收之。至於
    鑑驗耗損之毒品部份，因已滅失，自毋庸為沒收銷燬或沒收
    之諭知。
  ④又沒收雖新修正為獨立法律效果，但沒收物仍應與被告之不
    法行為或犯罪認定有所關聯；否則於同一訴訟主體之程序中
    ，將被告所持有未構成刑事不法行為之違禁物、或根本無關
    犯罪之違禁物均併予沒收者，將使沒收產生規範目的以外無
    限增益之效果，且可得預見將因之有遲滯刑事訴訟程序之虞
    ，造成人民訴訟權利相當之干預效果，被告相關獨立爭執（
    民事、行政）訴訟之權限亦可能因此無所依循。準此，案內
    扣押之贓證物品，倘與判決所認定之犯罪無關，即不能於犯
    罪諭知時併予宣告沒收，至檢察官應否以另案聲請單獨宣告
    沒收，要屬另外問題，仍然不容混淆。查，附表三編號2毒
    品經鑑定結果為第三級毒品4-甲基甲基卡西酮、甲基-N,N-
    二甲基卡西酮，附表三編號3毒品經鑑定結果為第三級毒品
    硝甲西泮、第四級毒品硝西泮，附表三編號5毒品經鑑定結
    果為第三級毒品4-甲基甲基卡西酮，有附表四鑑驗書附卷可
    參，此部分毒品，與被告胡文松所犯事實欄一（二）所載犯
    行時，所使用之毒品外型、內容均不相同，難認與本案犯行
    有關，自均不為沒收之諭知，附此敘明。
　2.附表三編號12所示之手機，係被告胡文松遭警逮捕後，員警
    自馬桶撿起之泡水手機，有扣押物品目錄表1份附卷可參（
    偵一卷第88頁），而該手機經員警以數位採證之方式還原之
    結果，有被告陳奇靖與被告胡文松之通話紀錄，業如前述，
    足認為被告胡文松所為事實欄一（一）所載犯行時，供犯罪
    所用之物，依毒品危害防制條例第19條第1 項規定，沒收之
    。
 3、至於附表三編號6至8、10、11、13、14、16至19所示之物品
    ，均與本案無關（被告陳奇靖等3人均為未遂犯，無犯罪所
    得應予沒收之問題），均不為沒收之諭知，附此敘明。
(四)末按宣告多數沒收者，併執行之；刑法第40條之2第1項定有
    明文。被告胡文松所犯上開2罪，經宣告多數沒收，依法應
    併執行之。
七、宣告驅逐出境之理由，刑法第95條規定：外國人受有期徒刑
    以上刑之宣告者，得於刑之執行完畢或赦免後，驅逐出境。
    是否一併宣告驅逐出境，固由法院酌情依職權決定之，採職
    權宣告主義。但驅逐出境，係將有危險性之外國人驅離逐出
    本國國境，禁止其繼續在本國居留，以維護本國社會安全所
    為之保安處分，對於原來在本國合法居留之外國人而言，實
    為限制其居住自由之嚴厲措施。故外國人犯罪經法院宣告有
    期徒刑以上之刑者，是否有併予驅逐出境之必要，應由法院
    依據個案之情節，具體審酌該外國人一切犯罪情狀及有無繼
    續危害社會安全之虞，審慎決定之，尤應注意符合比例原則
    ，以兼顧人權之保障及社會安全之維護（最高法院94年度台
    上字第404號號判決意旨參照）。查，被告胡文松、裴輝德
    均為逃逸外勞身份，業據其等自陳在卷（本院卷第315、319
    頁），並有其等移工資料附卷可參（偵一卷第191、193頁）
    ，其等於逃逸間在我國為販賣毒品之犯行，嚴重影響社會治
    安，又均經本院宣告有期徒刑，故認其等於刑之執行完畢或
    赦免後，均不宜繼續居留在我國境內，爰依刑法第95條之規
    定，諭知被告裴輝德、胡文松應於刑之執行完畢或赦免後，
    均予以驅逐出境。　　
據上論斷，應依刑事訴訟法第299條第1項前段，毒品危害防制條
例第4 條第6項、第2 項、第3項、第17條第1項、第2 項、第18
條第1項、第19條第1項，刑法第11條前段、第25條、第28 條、
第51條第5 款、第55條、第38條第1 項、第40條之2 第1 項、第
95條，判決如主文。
本案經檢察官謝旻霓提起公訴、檢察官紀芊宇到庭執行職務。
中　　華　　民　　國　　111 　年　　7 　　月　　14　　日
                刑事第十一庭  審判長法  官  陳淑勤
                                    法  官  周宛瑩
                                    法  官  張郁昇
以上正本證明與原本無異。
如不服本判決應於收受本判決後10日內向本院提出上訴書狀，並
應敘述具體理由。其未敘述上訴理由者，應於上訴期間屆滿後20
日內向本院補提理由書狀（均須按他造當事人之人數附繕本）「
切勿逕送上級法院」。
                                    書記官  盧昱蓁
中　　華　　民　　國　　111 　年　　7 　　月　　14　　日
附錄：論罪科刑法條全文
毒品危害防制條例第4條
製造、運輸、販賣第一級毒品者，處死刑或無期徒刑；處無期徒
刑者，得併科新臺幣3千萬元以下罰金。
製造、運輸、販賣第二級毒品者，處無期徒刑或10年以上有期徒
刑，得併科新臺幣1千5百萬元以下罰金。
製造、運輸、販賣第三級毒品者，處7年以上有期徒刑，得併科
新臺幣1千萬元以下罰金。
製造、運輸、販賣第四級毒品者，處5年以上12年以下有期徒刑
，得併科新臺幣5百萬元以下罰金。
製造、運輸、販賣專供製造或施用毒品之器具者，處1年以上7年
以下有期徒刑，得併科新臺幣1百50萬元以下罰金。
前五項之未遂犯罰之。
附表一（偵一卷第75頁）：
編號 品名 數量／單位 1 智慧型手機(HTC Desire12) (門號:0000000000) (IMEI:000000000000000) 1支 2 智慧型手機 (SAMSUNG Galaxy A22) (門號:0000000000) (IMEI:000000000000000) 1支  3 甲基安非他命 (總毛重:2.87公克) 2包 4 愷他命 (毛重:0.65公克) 1包    
附表二（偵一卷第79頁）：
編號 品名 數量／單位 1 毒品咖啡包(海賊王外包裝) (總毛重:28.99公克) 5包    
附表三（偵一卷第87至88頁）：
編號 品名 數量／單位  1 毒品咖啡包(海賊王外包裝) (總毛重：440.64公克) 75包  2 毒品咖啡包(KOBE) (總毛重：7.08公克)  2包  3 毒品咖啡包(結白) (毛重：1.53公克)  1包  4 甲基安非他命6包、愷他命1包 (總毛重：71.58公克)【原扣押物品目錄表誤載為安非他命7包，應予更正】  7包  5 4-甲基甲基卡西酮(毛重：1.44公克)【原扣押物品目錄表誤載為安非他命粉末，應予更正】  1包  6 甲基安非他命玻璃球  1個  7 藥鏟  3支  8 ｋ盤  1個  9 甲基安非他命吸食器  1組  10 磅秤  1台  11 分裝袋  1批  12 智慧型手機(OPPP) (門號:0000000000)  1支  13 智慧型手機(IPHONE 11) (門號:0000000000) (IEMI:000000000000000)  1支  14 智慧型手機(IPHONE XS MAX) (IEMI:000000000000000)  1支  15 智慧型手機(IPHONE 6S) (門號:0000000000) (IEMI:000000000000000)  1支  16 智慧型手機(IPHONE 8 PLUS)  1支  17 智慧型手機(IPHONE 13 Promax)  1支  18 新臺幣 193,900元   元  19 新臺幣  15,300元   元    
附表四（本院卷第81、130-3頁）：
編號 品名 數量／單位  1 第三級毒品(ONE PIECE外包裝咖啡包) (總毛量10.9165公克) (含4-甲基甲基卡西酮成分) 80包  2 第三級毒品(24外包裝咖啡包) (總毛量0.2161公克) (含4-甲基甲基卡西酮成分) 2包  3 第三級毒品(白色外包裝咖啡包) (毛量0.0125公克)(含硝甲西泮成分) 1包  4  甲基安非他命 (總毛重51.6253公克) 6包  5 第三級毒品(含4-甲基甲基卡西酮成分) (毛量0.5663公克) 1包  6 愷他命(總毛量0.5358公克) 2包  7 甲基安非他命 (總毛量1.7315公克) 2包 備註欄： 一、依衛生福利部草屯療養院111年1月27日草療鑑字第1110100234號、111年2月10日草療鑑字第1110100235號鑑驗書、111年2月14日草療鑑字第1110100236號鑑驗書（偵二卷第211至212頁、第213至218頁、第219至225頁），及雲林縣警察局手持式拉曼光譜分析儀毒品初篩檢測報告暨毒品初篩檢測照片所載（偵一卷第95至99、101至104、105至118頁）： （一）附表四編號1所示之第三級毒品80包（上開鑑驗書檢品編號B0000000；B0000000；B0000000）係附表二編號1所示毒品5包及附表三編號1所示毒品75包之合計。上開鑑驗書係採抽驗方式檢驗，依衛生福利部草屯療養院111年2月14日草療鑑字第1110100236號鑑驗書記載推估檢驗前總淨重395.2709公克（偵二卷第225頁），而抽驗標的驗前淨重9.8060公克、驗餘淨重6.0135公克（偵二卷第221頁），顯見檢驗耗損3.7925公克（9.8060-6.0135＝3.7925），因此，驗餘淨重合計為391.4784公克（395.2709-3.7925＝391.4784）。 （二）附表四編號2所示之第三級毒品2包（上開鑑驗書檢品編號B0000000；B0000000）係指附表三編號2所示之毒品2包。 （三）附表四編號3所示之第三級毒品1包（上開鑑驗書檢品編號B0000000；B0000000）係指附表三編號3所示之毒品1包。 （四）附表四編號4所示之第二級毒品6包係指附表三編號4之其中6包毒品即上開鑑驗書所載編號C4-1、C4-2、C4-3、C4-4、C4-5、C4-7（上開鑑驗書檢品編號B0000000、B0000000、B0000000、B0000000、B0000000、B0000000；B0000000；驗餘淨重合計67.2250公克）。 （五）附表四編號5所示之第三級毒品1包係指附表三編號5所示毒品1包即上開鑑驗書所載編號C5之毒品（上開鑑驗書檢品編號B0000000；B0000000）。 （六）附表四編號6所示之第三級毒品2包係指附表一編號4所示毒品1包即上開鑑驗書所載編號A4之毒品（上開鑑驗書檢品編號B0000000；B0000000；驗餘淨重0.4368公克），及附表三編號4所示之其中1包毒品即上開鑑驗書所載編號C4-6（上開鑑驗書檢品編號B0000000；B0000000；驗餘淨重0.1063公克）。 （七）附表四編號7所示之第二級毒品2包係指附表一編號3所示毒品2包即上開鑑驗書所載編號A3之毒品2包（上開鑑驗書檢品編號B0000000、B0000000；B0000000；驗餘淨重2.0968公克）。 二、依前所述： (一)附表四編號4之第二級毒品甲基安非他命6包（含包裝袋6個、驗餘淨重合計67.2250公克），及附表四編號7之第二級毒品甲基安非他命2包（含包裝袋2個、驗餘淨重合計2.0968公克），應在被告胡文松所犯如事實欄一（一）所載犯行項下，宣告沒收銷燬之；附表四編號6之第三級毒品愷他命2包（含包裝袋2個、驗餘淨重分別為0.4368公克、0.1063公克），應在被告胡文松所犯如事實欄一（一）所載犯行項下，宣告沒收之。 (二)附表四編號1之第三級毒品4-甲基甲基卡西酮、甲基-N,N-二甲基卡西酮共80包（含包裝袋80個、驗餘淨重合計391.4784公克），應在被告胡文松所犯如事實欄一（二）所載犯行項下，宣告沒收之。　　   
【卷目索引】：                                     
1.【臺灣臺南地方檢察署111年度偵字第3526號偵查卷宗(卷一)
  】，簡稱「偵一卷」。
2.【臺灣臺南地方檢察署111年度偵字第3526號偵查卷宗(卷二)
  】，簡稱「偵二卷」。
3.【臺灣臺南地方法院111年度訴字第299號刑事卷宗】，簡稱「
  本院卷」。